臺灣高雄地方法院民事判決　　　　　　　94年度簡上字第32號
　上　訴　人　陳華羚即陳秀霞.
　被　上訴人　觀音山國際山莊管理委員會
　法定代理人　甲○○
　訴訟代理人　乙○○
當事人間給付管理費事件，上訴人對於民國93年12月24日本院高
雄簡易庭93年度雄簡字第6213號第一審判決提起上訴，經本院於
民國94年4月28日言詞辯論終結，判決如下：
    主      文
原判決關於命上訴人給付超過新台幣伍萬伍仟伍佰玖拾陸元及自
民國九十三年八月十日起至清償日止，按年息百分之十計算之利
息部分，及該部分假執行之宣告，暨訴訟費用之裁判（除確定部
分外），均廢棄。
上開廢棄部分，被上訴人在第一審之訴駁回。
其餘上訴駁回。
第一審（除確定部分外）、第二審訴訟費用由上訴人負擔二分之
一，餘由被上訴人負擔。
    事實及理由
一、被上訴人法定代理人於起訴時原為駱家麟，嗣於本院審理中
    ，其法定代理人變更為周培芬，茲據周培芬於民國94年3 月
    31日聲明承受訴訟，核無不合，應予准許。
二、被上訴人起訴主張：上訴人為坐落高雄縣大社鄉○○○段第
    0135之0161地號、建號高雄縣大社鄉○○○段277 號、建物
    門牌高雄縣大社鄉○○路225 巷3 弄2 號房屋（下稱系爭建
    物）之區分所有權人，系爭建物為「觀音山國際山莊」所屬
    區分所有建築物之一。依觀音山國際山莊之區分所有權人住
    戶大會決議及住戶管理規約約定，各區分所有權人應向管理
    委員會繳交公共基金及管理費，詎上訴人未繳付公共基金新
    台幣（下同）5,000 元，及自89年3 月份起至92年10月份止
    之管理費151,192 元，合計156,192 元。經被上訴人多次催
    討，上訴人均置之不理，爰依公寓大廈管理條例之規定，於
    原審聲明：上訴人應給付被上訴人156,192 元，及自支付命
    令送達翌日起至清償日止，按年息10% 計算之利息。原審調
    查審認後，判決上訴人應給付被上訴人116,192 元，且就被
    上訴人勝訴部分依職權宣告假執行。茲因上訴人不服原審判
    決，提起上訴，除援用原審主張及陳述外，並於本院補陳︰
    於訴訟進行中依據上訴人提出之水電帳單，確已查明系爭建
    物於92年10月前是空戶，同意上訴人減半繳納管理費，但應
    一次繳清，至於上訴人已經繳納之金額尚需查證等語。爰於
    本院聲明：駁回上訴人之上訴。
三、上訴人則以：自89年購買系爭房屋，即從未居住該址，並不
    知有成立管理委員會，亦不知要繳交管理費，因此不知空戶
    可聲請管理委員會查核後收取二分之一之管理費，上訴人願
    意繳納管理費，但應以空戶之標準減半繳納，方屬合理，且
    上訴人迄今已支付25,000元之管理費，原審判令上訴人應給
    付全額管理費，不得以空戶計算，顯有未當等語，資為抗辯
    。並聲明：(一)原判決不利於上訴人之部分廢棄。(二)上廢棄部
    分，被上訴人在第一審之訴駁回。
四、被上訴人主張上訴人於88年間購買系爭建物，被上訴人為依
    法報備核准成立之「觀音山國際山莊」管理委員會，上訴人
    係「觀音山國際山莊」之區分所有權人，於92年12月9 日移
    轉登記予訴外人呂當榮，然被告自89年3 月份起至92年10月
    份止並未繳付管理費，且未繳交5,000 元之公共基金等情，
    業據被上訴人提出公寓大廈管理組織報備證明、第一屆區分
    所有權人會議記錄、規約、存證信函、建物及土地登記謄本
    、管理費及共同基金欠繳名單公告等資料為證（見原審卷第
    8 至10、29至48頁），復為上訴人所不爭執，堪信為真實，
    惟上訴人以前開情詞置辯，是兩造爭執之要點，即在於：上
    訴人得否減半繳付管理費？其應給付被上訴人之金額為何？
    本院敘述判斷意見如下：
（一）依被上訴人所提出之山莊規約第11條第2 項規定：「‧‧
      ‧若有本山莊的區分所有權人，經管委會鑑定無放置任何
      家具，無居住戶條件之空屋，可按二分之一收取管理費」
      等語（見原審卷第41頁），上訴人於本院審理中提出水電
      費帳單（見本院卷第32、33頁），以證明其於購買系爭建
      物後並未居住，被上訴人於本院言詞辯論期日亦稱已查明
      系爭建物於92年10月前確係空屋，並同意上訴人減半繳納
      管理費（見本院卷第44頁），則上訴人辯稱：其自89年3
      月份起至92年10月份止之管理費共計151,192 元，應減半
      繳納，洵堪採認。
（二）上訴人應繳納公共基金5,000 元，及應減半繳納自89年3
      月份起至92年10月份止之管理費，業如前述，則上訴人應
      繳納之金額為80,596元（計算式：5,000+151,192 ÷2=80
      ,596），又上訴人辯稱已繳付被上訴人25,000元，此為被
      上訴人於原審所不爭執（見原審卷第25頁），故被上訴人
      請求金額應扣除上訴人已清償之部分，上訴人尚欠金額為
      55,596元（計算式：80,596-25,000=55,596）。
五、綜上所述，系爭建物於92年10月前確係空戶，並經被上訴人
    查核屬實，應減半繳納管理費，且上訴人已清償25,000元，
    ，上訴人應給付被上訴人之金額為55,596元。從而，被上訴
    人依公寓大廈管理條例之規定，請求上訴人給付55,596元，
    及自支付命令送達翌日即93年8 月10日起至清償日止，按年
    息10% 計算之利息之範圍內，為有理由，應予准許，逾此範
    圍外之請求，則屬無據，應予駁回。原審就超過上開應准許
    部分，為上訴人敗訴之判決，並依職權宣告假執行，自有未
    洽，上訴人就此部分指摘原判決不當，求予廢棄改判，為有
    理由。至於上開應准許部分，係給付未超過50萬元之判決，
    應依職權宣告假執行，原審判命上訴人給付，並依職權宣告
    假執行，核無違誤，上訴人求予廢棄，為無理由，應駁回其
    上訴。
六、結論：本件上訴，為一部有理由，一部無理由，依民事訴訟
    法第436 條之1 第3 項、第450 條、第449 條第1 項、第79
    條，判決如主文。
中　　華　　民　　國　　94　　年　　4 　　月　　29　　日
                  民事第五庭
                          審判長法  官  陳嘉惠
                                法  官  方錦源
                                法　官　秦慧君
君正本係照原本作成。
如不服本判決，應於送達後20日內，向本院提出上訴狀並表明上
訴理由，如於本判決宣示後送達前提起上訴者，應於判決送達後
10日內補提上訴理由書（須附繕本）。
中　　華　　民　　國　　94　　年　　4 　　月　　29　　日
                                書記官　馮欽鳳
